【裁判字號】    97,交聲,564
【裁判日期】    970522
【裁判案由】    違反道路交通管理處罰條例聲明異議
【裁判全文】
臺灣士林地方法院交通事件裁定        97年度交聲字第564 號
原處分機關  交通部公路總局臺北區監理所基隆監理站
異  議  人
即受處分人  甲○○
上列異議人即受處分人因違反道路交通管理處罰條例案件，對於
交通部公路總局臺北區監理所基隆監理站中華民國97年4 月24日
所為之處分（原處分案號：基監字第裁42-CS0000000號）聲明異
議，本院裁定如下：
    主  文
異議駁回。
    理  由
一、按汽車駕駛人，行經有燈光號誌管制之交岔路口闖紅燈者，
    處新台幣（下同）1,800 元以上5, 400元以下罰鍰，並記違
    規點數3 點。道路交通管理處罰條例第53條第1 項、第63條
    第1 項第3 款分別定有明文。
二、原處分意旨略以：異議人即受處分人甲○○於民國97年2 月
    23日上午10時32分許，駕駛其所有之車牌號碼DU-9421 號自
    用一般小客車，行經台北縣汐止市○○路○ 段與南陽街之有
    燈光號誌管制之交岔路口前，未依當時號誌所指示之紅燈停
    車等待，反逕自闖紅燈行駛，經警掣單當場舉發「闖紅燈」
    之違規，爰依道路交通管理處罰條例第53條第1 項裁處罰鍰
    2,700 元，並分別依同條例63條第1 項第3 款，記違規點數
    3 點。
三、聲明異議意旨略以：引用道路交通標誌標線號誌設置規則第
    206 條「車輛面對圓形紅燈表示禁止通行，不得超越停止線
    或進入路口」不正確，應適用「車輛面對圓形紅燈同亮之箭
    頭綠燈時，得依箭頭綠燈指示前進」；逕行舉發所附連續照
    片所示「紅燈時未逾越停止線」「左轉綠燈亮後繼續前進」
    並無違規，以車道而言只違反道路交通管理處罰條例第48條
    第1 項第4 款「多車道左轉彎不先駛入內車道」或同法第48
    條第1 項第2 款「不依標誌標線號誌指示行駛」而不適用同
    法第53條第1 項「駕車行經有燈光號誌管制之交岔路口闖紅
    燈」；又逕行舉發一般罰處最低金額，闖紅燈罰款金額最低
    為1800元，不知可否說明為何本罰單罰處2700元；該路口為
    無法右轉之丁字路口，在該路口交通繁忙時，如遇有員警指
    揮，都會讓直行車繼續前進，以免造成交通嚴重阻塞，在汐
    止執勤員警一定知道，但故意以無法權宜變通之交通號誌，
    拍照舉發，又開出闖紅燈罰單，心態十分可議；本人無闖紅
    燈之事實，不應接受第53條第1 項之處罰，爰依法聲明異議
    云云。
四、本院查：
(一)異議人上開違規事實，有臺北縣政府警察局舉發違反道路交
    通管理事件通知單1 紙及採證照片2 幀附卷可稽，異議人確
    有原處分所指之交通違規事實，應甚明確，堪予認定。
(二)至異議人辯稱本件處罰之法規應係「車輛面對圓形紅燈同亮
    之箭頭綠燈時，得依箭頭綠燈指示前進」、「多車道左轉彎
    不先駛入內車道」或「不依標誌標線號誌指示行駛」之違法
    情形，而非屬「車輛面對圓形紅燈表示禁止通行，不得超越
    停止線或進入路口」、「駕車行經有燈光號誌管制之交岔路
    口闖紅燈」，本件法規適用有誤云云。然按道路交通標誌標
    線號誌設置規則第206 條規定：「五、圓形紅燈(一)車輛面對
    圓形紅燈表示禁止通行，不得超越停止線或進入路口。(二)車
    輛面對與圓形紅燈同亮之箭頭綠燈時，得依箭頭綠燈之指示
    行進。」此係行車管制號誌各燈號顯示之意義，異議人既為
    領有駕駛執照之人，對紅燈號誌設置之目的及使用限制均應
    知之甚稔，是異議人駕車行經臺北縣汐止市○○路○ 段與南
    陽街交叉路口時，其燈號為紅燈，異議人即不應超越停止線
    或進入路口，嗣後燈號轉變為紅燈並列左轉箭頭綠燈，異議
    人竟仍持續直行，此有附卷採證照片2 張明確可證，惟燈光
    號誌為圓形紅燈與左轉箭頭綠燈並亮，汽車應依圓形紅燈之
    指示禁止通行，而左轉箭頭綠燈之作用乃係於紅燈禁止通行
    之狀態下，另行准許汽車左轉，其指示之對象並不包括直行
    車輛，因此異議人於上開時間、地點逕行直走，此自屬闖紅
    燈之違規行為。至異議人辯以本件係屬「多車道左轉彎不先
    駛入內車道」，須以汽車駕駛人行進方向係左轉彎為前提，
    本件異議人違規情形為直行穿越路口，自與左轉彎之規定無
    涉。又紅燈號誌屬於交通號誌之一種，異議人違反上開號誌
    指示，依道路交通管理處罰條例第48條第1 項第2 款及第53
    條第1 項之規定，應依性質上為特別規定之後者處罰之。是
    異議人上開所辯，難認可採。
(三)再按，汽車駕駛人，行經有燈光號誌管制之交岔路口闖紅燈
    者，處新臺幣1,800 元以上5,400 元以下罰鍰，道路交通管
    理處罰條例第53條第1 項訂有明文，前開罰鍰之數額既有不
    同，足見裁決機關應依不同之狀況而為適當之裁罰。而對於
    何種情形應為何程度之裁罰，主管機關對此訂有違反道路交
    通管理事件統一裁罰基準及處理細則，以為處分機關據以裁
    罰之標準。依該裁罰基準表所示，小型車違反道路交通管理
    處罰條例第53條第1 項規定之統一裁罰基準分為：1.期限內
    繳納或到案聽候裁決者，處罰鍰2,700 元，2.逾越應到案期
    限30日內，繳納罰鍰或到案聽候裁決者，處罰鍰3,600 元，
    3.逾越應到案期限30日以上60日以內，繳納罰鍰或到案聽候
    裁決者，處罰鍰4,500 元，4.逾越應到案期限60日以上繳納
    罰鍰或逕行裁決者，處罰鍰5,400 元。裁決機關應依上開基
    準表所列之情形，分別不同之狀況而裁處罰鍰，並非全然皆
    裁處數額相同之罰鍰。本件異議人所駕駛者屬於小型車，處
    分機關依裁罰基準表所示小型車最低罰緩金額，對異議人處
    以罰緩2,700 元，並無違誤。
(四)末按汽車駕駛人之行為有下列情形之一，當場不能或不宜攔
    截製單舉發者，得逕行舉發：一、闖紅燈或平交道，道路交
    通管理處罰條例第7 條2 第1 項第1 款定有明文。此係為達
    維護交通秩序、安全之行政目的，故特別立法賦予勤務警察
    得當機處分之權限。是員警之舉發事實既已拍照存證，並經
    本院審查其舉發基礎事實本身並無明顯之錯誤，自係認定事
    實可採之憑據。況本件舉發員警乃依法執行勤務，異議人空
    言質疑員警拍照舉發之心態，殊無可取。
五、綜上所述，異議人確有於前揭時、地行經有燈光號誌管制之
    交岔路口闖越紅燈之違規行為，從而原處分機關依前揭道路
    交通管理處罰條例第53條第1 項、第63條第1 項第3 款規定
    暨違反道路交通管理事件統一裁罰基準表所示，裁處異議人
    罰鍰2700元，並記違規點數3 點，核無違誤，
    本件異議人之異議為無理由，應予駁回。
據上論斷，依道路交通案件處理辦法第19條，裁定如主文。
中    華    民    國    97    年    5     月    22    日
                    交通法庭法  官  許永煌
以上正本證明與原本無異。
如不服本裁定應於送達後5日內向本院提出抗告狀。
                            書記官  陳淑琪
中    華    民    國    97    年    5     月    22    日


司法院資訊處製作；財團法人民間司法改革基金會備份。
